【裁判字號】    97,交抗,408
【裁判日期】    970509
【裁判案由】    違反道路交通管理處罰條例
【裁判全文】
臺灣高等法院交通事件裁定             97年度交抗字第408號
抗  告  人
即受處分人  甲○○
上列抗告人即受處分人因違反道路交通管理處罰條例案件，不服
臺灣桃園地方法院中華民國97年2月15日，96年度交聲字第1124
號裁定（原處分案號：北市裁二字第裁22-AEV306338號），提起
抗告，本院裁定如下：
    主  文
抗告駁回。
    理  由
一、原裁定意旨以：異議人即受處分人甲○○騎乘車號CTB-560
    號重型機車，於民國（下同）96年5月12日晚上8時10分許，
    在臺北市○○○路、涼州街附近經警攔停舉發「拒絕接受酒
    精濃度測試之檢定」之違規等情，業據證人即舉發員警嚴哲
    賢於原審到庭證述當天執行交通違規稽查情形。受處分人雖
    辯稱其當時有臉熱、血壓升高之跡象，且因糖尿病易渴等情
    ，自覺身體極為不適，俟告知執勤員警後即往便利商店買水
    喝，並無拒絕酒測而逃逸云云。惟查證人即員警嚴哲賢係親
    見受處分人臉色通紅，且在其身上聞到有很濃酒味，故於時
    間緊接、地點相距密切之適當時機下，欲對受處分人實行酒
    精濃度測試檢定，即非無正當之事實基礎，受處分人即應接
    受酒精濃度測試檢定，不得加以拒絕。當受處分人自便利商
    店出來後，警員復請其配合進行酒測時，受處分人仍未接受
    酒精濃度測試，並沿延平北路北往南跑，顯見其確有拒絕接
    受酒精濃度測試之違規事實。原審因認原處分機關裁處受處
    分人罰鍰新台幣（下同）6萬元，吊銷駕駛執照，3年內不得
    考領駕駛執照，核屬無誤，本件聲明異議為無理由，應予駁
    回等語。
二、抗告意旨略以：嚴姓員警係臨檢涼州街西向東之車輛，抗告
    人行經路線則為涼州街東向西，而涼州街為8米寬之道路，
    且本件舉發當時為晚間8點，天色昏暗，路上騎士眾多，抗
    告人又戴著安全帽騎乘機車，嚴姓員警指稱看到其臉色通紅
    ，聞到很濃酒味，依常理判斷，顯與實際狀況不合。又嚴姓
    員警攔停臨檢時，抗告人即停車熄火並交付證照配合查驗，
    俟接受完整盤查並無任何問題才去便利商店買飲料及吃藥，
    若抗告人蓄意拒絕接受臨檢及酒測盤查，為何會將證照交予
    嚴姓員警手中? 該員又為何不對抗告人做行為上之限制，還
    讓其去便利商店買飲料喝? 而抗告人出了便利商店喝了飲料
    後，仍覺身體不適即回公司吃藥，並未見到該員警告知須進
    行酒測，如抗告人當時拒絕酒測，員警難道不能實施公權力
    強制施測嗎? 且若抗告人確有喝酒，以抗告人今年50歲且有
    高血壓及糖尿病史，員警有可能眼看其逃逸而完全無法追上
    嗎? 是嚴姓員警對本件關於人、時、地、物之描述完全不符
    常理，如抗告人有任何違規情事，自應由該員舉證云云。
三、按汽車駕駛人拒絕接受酒精濃度測試之檢定者，處6萬元罰
    鍰，並當場移置保管該汽車及吊銷該駕駛執照，道路交通管
    理處罰條例第35條第4項前段定有明文，且依同條例第67條
    第2項規定，經依同條例第35條第4項前段吊銷駕駛執照者，
    3年內不得考領駕駛執照。
四、經查：
  (一)按前揭道路交通管理處罰條例第35條第4項之所以規定「拒
    絕酒精濃度測試之檢定」除應課予罰鍰6萬元外，並應當場
    移置保管該汽車及吊銷該駕駛執照，較諸同條第1項規定飲
    酒駕車之處罰：「汽車駕駛人，駕駛汽車經測試檢定有酒精
    濃度超過規定標準者，處新臺幣1萬5千元以上6萬元以下罰
    鍰，並當場移置保管該汽車及吊扣其駕駛執照1年」，更為
    嚴厲，目的在於不使拒絕酒精濃度測試檢定之駕駛人反而獲
    得寬典，否則無異鼓勵駕駛人拒絕接受測試。再關於處罰基
    礎，係因人體內酒精含量由開始飲酒時之0%，依飲酒量漸漸
    累積增加，在完成飲酒時體內酒精含量達到最高，隨後依代
    謝率逐漸代謝。基此，倘駕駛人遭員警攔停後，積極拒絕接
    受酒精測試或消極推諉拖延，致其體內酒精濃度因時間經過
    而逐漸代謝降低，對於其他立即配合測試之駕駛人顯有不公
    。是故，交通部90年8月14日交路字第048748號函、內政
    部警政署90年8月23日警署交字第175739號函均明示：「
    以警方告知駕駛人酒精濃度測試標準及流程後，駕駛人如積
    極或消極拒絕測試，即可判定拒絕接受酒精濃度測試，而不
    以駕駛人不配合時間長短為據」可明。
  (二)次按「警察對於已發生危害或依客觀合理判斷易生危害之交
    通工具，得予以攔停並採行下列措施：一、要求駕駛人或乘
    客出示相關證件或查證其身分。二、檢查引擎、車身號碼或
    其他足資識別之特徵。三、要求駕駛人接受酒精濃度測試之
    檢定」，警察職權行使法第8條定有明文。又內政部警政署
    依照大法官釋字第535號解釋、警察勤務條例及道路交通管
    理處罰條例規定，以90年12月18日警署行字第260843號函
    頒布「警察實施臨檢作業規定」第7條「實施臨檢應遵守之
    事項」(八)規定：「實施交通稽查或處理交通事故，發現駕駛
    人有下列情形之一時，應即依道路交通管理處罰條例第35條
    第1項，實施酒精濃度測試檢定：1.駕駛人面帶酒容、臉色
    潮紅（或鐵青）、眼神恍惚、嘔吐者。2.經警察人員聞得駕
    駛人有明顯酒味者。3.經酒精檢知器測得駕駛人有飲酒反應
    者」。是員警實施攔停、施以酒精測試時，應依當時客觀情
    狀合理判斷，至員警判斷是否違法、有無濫權，蓋員警乃公
    務員，原則推定為依法執行公務，況駕駛人拒絕臨檢而駕車
    衝撞員警之事例屢見不鮮，自應於臨檢時，賦予員警自由裁
    量空間，俾利員警發揮維護公眾安全、維持交通秩序之公益
    目的之外，更能保障自身生命安全。另一方面，為避免員警
    濫用權力恣意攔停施以酒測，兼顧人民權益，警察職權行使
    法第29條即規定：「義務人或利害關係人對警察依本法行使
    職權之方法、應遵守之程序或其他侵害利益之情事，得於警
    察行使職權時，當場陳述理由，表示異議。前項異議，警察
    認為有理由者，應立即停止或更正執行行為；認為無理由者
    ，得繼續執行，經義務人或利害關係人請求時，應將異議之
    理由製作紀錄交付之。義務人或利害關係人因警察行使職權
    有違法或不當情事，致損害其權益者，得依法提起訴願及行
    政訴訟」，保障受攔檢人之救濟途徑。綜合上開警察職權行
    使法之規定可知，係為兼顧受攔檢人之權益及大眾交通安全
    之公共利益。從而，當警員依客觀情狀判斷有攔檢施以酒精
    測試之必要時，汽車駕駛人自不得無故拒絕，縱可當場提出
    異議，但若員警認為無理由時，仍應繼續執行，駕駛人僅可
    於事後提出行政救濟。
  (三)本件抗告人即受處分人甲○○於上揭時、地拒絕執勤員警進
    行酒精測試等情，業據證人即舉發員警嚴哲賢於原審到庭具
    結證述：「當時我是在延平北路執勤，我看到異議人臉色通
    紅，且有聞到很濃的酒味，所以我攔下異議人並通知我派出
    所員警同仁送酒測器過來，異議人聽到要做酒測就很生氣，
    說要去便利商店買水喝。我有表示依規定在未實施酒測前不
    要吃東西，後來異議人不聽仍去便利商店買水，買完出來便
    利商店，我請異議人配合進行酒測，異議人仍然拒絕並沿延
    平北路北往南跑，我抱著酒測器告知異議人拒絕酒測可處6
    萬元的罰鍰，後來我有請異議人的太太通知異議人到場接受
    酒測，異議人的太太聯絡後也沒有到場，結果民意代表到現
    場關切施壓」等語（見原審卷第25頁），足徵當天攔檢抗告
    人時，員警發現抗告人有臉色通紅情形，並聞得有明顯酒味
    ，已有相當理由可認抗告人有酒後駕車行為，乃要求抗告人
    作酒精測試，自屬於法有據。抗告人於異議意旨亦載，為警
    盤查當時有心跳加速、臉熱、血壓升高之情況（見原審卷第
    3、8頁），抗告人固稱此為高血壓之症狀，惟依外觀觀之臉
    部潮紅亦可能係飲酒所致，故員警將之攔下臨檢，亦非無據
    ，抗告意旨稱員警無由攔檢，尚無理由。再抗告人固於受警
    攔檢時交付證件配合查驗後，始至便利商店購物，惟員警既
    係因見抗告人面色潮紅，有飲酒駕車之嫌疑，始攔下抗告人
    ，並查驗證件，其目的即為進行酒精檢測，故抗告人辯稱於
    購物後未見員警表示要進行酒測云云，顯與常情不符。況交
    通警察掣單舉發違反道路交通管理處罰條例所列之違規事實
    ，本質上為行政處分，係公務員基於職務上權力，依法就特
    定具體事件所為具公法上效果之單方面行政行為，基於公務
    員為公法上行為具有公信力之原則，該行政行為當可被推定
    為真正，其據以依法處分之事實認定亦為正確無誤，法院若
    查無證據足資證明員警捏造事實違法取締之情事，則執勤警
    員本其維護交通秩序、安全職責所為之舉發事實，自應受到
    合法、正確之推定，本件抗告人已自承為警攔檢時臉熱、血
    壓升高，且有交付證件供查驗之動作，惟最後並未為酒測等
    情，顯見員警證稱，渠見抗告人有飲酒之跡象，將之攔下為
    進行酒測，但抗告人消極逃逸拒絕酒測等證言查無顯著瑕疵
    或與事實不符之處，應值採信。
  (四)綜上，抗告人依上開規定本即有接受酒精濃度測試檢定之義
    務，其竟藉詞離開現場，拒絕配合接受酒精濃度測試之檢定
    ，事證明確，原處分機關依道路交通管理處罰條例第35條第
    四項前段之規定，裁處抗告人6萬元罰鍰，吊銷駕駛執照，
    且3年內不得考領駕駛執照，核無違誤，原審法院同此認定
    ，裁定駁回抗告人之異議聲明，認事用法並無不當。抗告人
    猶執陳詞提起抗告，否認有違規行為，並無可採，本件抗告
    為無理由，應予駁回。
五、據上論斷，應依道路交通案件處理辦法第26條、刑事訴訟法
    第412條，裁定如主文。
中    華    民    國    97    年    5     月    9     日
                刑事第十六庭審判長法  官  溫耀源
                                  法  官  許增男
                                  法  官  王敏慧
以上正本證明與原本無異。
不得再抗告。
                                  書記官  丁淑蘭
中    華    民    國    97    年    5     月    9     日


司法院資訊處製作；財團法人民間司法改革基金會備份。
